臺灣基隆地方法院民事裁定　　　　　　 100年度監宣字第70號
聲　請　人　張文麟
相對人即受
監護宣告人　張家瑚
利害關係人　張家榮
上列聲請人聲請對相對人監護宣告事件，本院裁定如下：
    主    文
宣告張家瑚（女，民國○○○年○○月○日生，身分證統一編號
：Ｚ000000000號）為受監護宣告之人。
選定張文麟（男，民國○○○年○月○○日生、身分證統一編號
：Ｚ000000000號）為受監護宣告之人之監護人。
指定張家榮（男，民國○○○年○○月○日生、身分證統一編號
：Ｚ000000000號）為會同開具財產清冊之人。
聲請程序費用新臺幣壹仟元由受監護宣告之人負擔。
    理  由
一、聲請意旨略以：聲請人張文麟為相對人張家瑚之兄，相對人
    於民國59年12月10日起因發燒，雖延醫診治但不見起色，近
    日甚已精神障礙致不能為意思表示或受意思表示，為此聲請
    准予裁定張家瑚為受監護宣告之人等語。
二、經查，聲請人所主張之上開事實，業據其提出戶籍謄本、親
    屬系統表、中華民國身心障礙手冊為證。經本院前往基隆長
    庚醫院情人湖院區進行訊問，相對人對於本院訊問語音不清
    ，有本院100年9月27日訊問筆錄在卷可稽；且長庚醫療財團
    法人基隆長庚紀念醫院王亮人醫師對相對人鑑定結果略以：
    「相對人年幼時期即呈現語言、認知、人際互動等多方面的
    發展遲緩，因故未曾接受學校教育，自幼即在家中由母親及
    大姊照顧及教導基本的生活自理，目前仍未有語言能力，偶
    會用手勢向家人表達自己的需要。相對人於成長過程常發燒
    罹病而合併有語言功能發展的障礙，於71年就由家屬協助請
    領「重度語障」的身心障礙手冊。相對人於鑑定時意識清楚
    ，可配合鑑定，但對語言的理解有困難，對於任何問題都以
    點頭回應，無法以語言表達自己的意思，例如其無法理辨識
    面額為100元及1000元的鈔票，亦無法瞭解何者的面額較大
    ，相對人可自理日常生活，但洗澡後的更衣需要母親協助處
    理，其經濟活動能力完全仰賴他人，未曾使用金錢購物或處
    分財務。綜上所述，相對人的語言、智能及社會適應能力皆
    呈現重度障礙程度，生活自理雖大致可無須仰賴他人協助，
    但對於社會事務及金錢財物的管理運用，無法基於自由意識
    做出自主的正確判斷。故相對人因智能障礙，致其為意思表
    示或受意思表示，或辨識其意思表示效果之能力，已完全喪
    失，在財務及社會事務處理上需要他人監護」等語，此有長
    庚醫療財團法人基隆長庚紀念醫院100年10月4日（100）長
    庚院基法字第213號函附精神鑑定報告書乙件在卷可按。綜
    合上開事證，聲請人所主張之上開事實，自堪信為真實。
三、按對於因精神障礙或其他心智缺陷，致不能為意思表示或受
    意思表示，或不能辨識其意思表示之效果者，法院得因本人
    、配偶、四親等內之親屬、最近一年有同居事實之其他親屬
    、檢察官、主管機關或社會福利機構之聲請，為監護之宣告
    ；受監護宣告之人應置監護人；法院為監護之宣告時，應依
    職權就配偶、四親等內之親屬、最近一年有同居事實之其他
    親屬、主管機關、社會福利機構或其他適當之人選定一人或
    數人為監護人，並同時指定會同開具財產清冊之人；法院選
    定監護人時，應依受監護宣告之人之最佳利益，優先考量受
    監護宣告之人之意見，審酌一切情狀，並注意下列事項：一
    受監護宣告之人之身心狀態與生活及財產狀況。二受監護宣
    告之人與其配偶、子女或其他共同生活之人間之情感狀況。
    三監護人之職業、經歷、意見及其與受監護宣告之人之利害
    關係。四法人為監護人時，其事業之種類與內容，法人及其
    代表人與受監護宣告之人之利害關係。民法第14條第1 項、
    第1110條、第1111條第1項及第1111條之1分別定有明文。本
    院審酌上開王亮人醫師所為之鑑定意見，認相對人因精神障
    礙或其他心智缺陷，已達不能為意思表示或受意思表示之程
    度，從而，聲請人聲請對相對人為監護之宣告，為有理由，
    應予准許。另參酌聲請人為相對人之兄，彼此關係密切，且
    聲請人及利害關係人張家榮均同意擔任相對人之監護人及會
    同開具財產清冊之人(見本院100年9月27日訊問筆錄)，是認
    由聲請人擔任相對人之監護人，最能符合受監護宣告之人之
    最佳利益，爰選定聲請人張文麟為監護人，並指定利害關係
    人張家榮為會同開具財產清冊之人。故監護人即聲請人張文
    麟應依據民法第1113條準用同法第1099條第1項之規定，對
    於受監護宣告之人即相對人之財產，會同張家榮，於2個月
    內開具財產清冊，並陳報法院，併此敘明。
四、依民事訴訟法第608條第1項，裁定如主文。
中    華    民    國   100    年    10    月    31    日
                  家事法庭法  官  何怡穎
以上正本係照原本作成。
如不服本裁定關於選定監護人及指定會同開具財產清冊之人等部
分，應於送達後10日內向本院提出抗告狀，並繳納抗告費新臺幣
1000元；其餘關於宣告監護之部分，不得抗告。
中    華    民    國   100    年    11    月    1     日
                          書記官  莊國南